【裁判字號】    90,訴,708
【裁判日期】    901108
【裁判案由】    偽造文書等
【裁判全文】
臺灣彰化地方法院刑事判決                            九十年度訴字第七八號
    公  訴  人  臺灣彰化地方法院檢察署檢察官
    被      告  庚○○
    選任辯護人  林永貹
右列被告因偽造文書等案件，經檢察官提起公訴（八十九年度偵字第五四七五、六二
０八號），本院判決如左：
    主      文
庚○○共同連續行使偽造私文書，足以生損害於他人，處有期徒刑壹年貳月。緩刑肆
年。
八十七年十月二十一日及八十七年十二月八日之委任書、八十七年十二月十日之切結
書上「戊○○」之署押各壹枚，均沒收。
    事      實
一、庚○○係戊○○（已於民國九十年十月二日死亡）之次子，因知其母罹患有慢性
    腎衰竭、消化性潰瘍、敗血症休克及輸尿管腫瘤等疾病，故恐其母死後，其母所
    有坐落彰化縣田尾鄉○○段第一０三九地號之土地為其他兄弟姐妹均分，竟想將
  該土地佔為己有，遂尋得住彰化縣二林鎮之友人即代書乙○○詢問辦理土地贈與
    如何辦理，經乙○○表示需土地所有權狀、印鑑證明書、所有權人之身分證等證
    件，庚○○竟基於意圖為自己不法所有之概括犯意，先於民國八十七年十月間某
    日前往彰化縣田尾鄉○○村○○路○段二Ｏ一號其母住處房內，欲竊取其母戊○○所有上開土地之所有權狀及印鑑章，惟土地所有權狀因其母藏置而遍尋未著，
    僅竊得印鑑章一枚，庚○○遂先於八十七年十月二十一日委託有共同犯意聯絡之
    陳玫秀（庚○○之妻），未經戊○○之授權或同意，以戊○○之名義製作委任書
    ，偽造戊○○之署押，盜用戊○○上開印鑑章，委任陳玫秀本人向彰化縣田尾鄉
    戶政事務所申請戊○○之戶籍謄本及申請印鑑證明書，又庚○○於同年十二月八
    日，未經戊○○之授權或同意，以戊○○之名義製作委任書，偽造戊○○之署押
    ，盜用戊○○上開印鑑章，委任庚○○向彰化縣田尾鄉戶政事務所申請戊○○之
    戶籍謄本及申請印鑑證明書，因未竊得土地所有權狀，竟冒用戊○○之名義，偽
    造戊○○之署押，盜用戊○○上開印鑑章，於同年十二月十日書寫所有權狀遺失
    切結書一紙，交由不知情之乙○○（檢察官另為不起訴處分），乙○○則委由其
    子甲○○，於同年十二月十一日代為向彰化縣北斗地政事務所稱土地所有權狀已
    遺失而申請補發新土地所有權狀，使承辦之公務人員陷於錯誤，而於八十八年一
    月十五日將上開土地所有權狀業已遺失之不實事實登載後，另核發新的土地所有
    權狀，足以生損害於戊○○及該地政事務所業務管理之正確性。且庚○○又明知
    其母並未允諾將上開土地贈與，竟基於上開概括之犯意，於八十七年十二月十日
    向其母偽稱其父死時所贈之土地未辦理移轉登記完成，需其母再簽名補辦始得完
    成，使其母陷於錯誤而在庚○○所偽造土地贈與所有權移轉契約書上按捺指印，
    偽造土地贈與所有權移轉契約書一份，並交由不知情之乙○○，於八十八年二月
    六日持以向彰化縣北斗地政事務所以土地贈與為由，辦理土地所有權之移轉登記
    ，使承辦之公務人員陷於錯誤，而於八十八年二月十日將上開土地贈與庚○○之
    不實事實登載於土地登記簿，足以生損害於戊○○及該地政事務所業務管理之正
    確性。嗣戊○○因久病急需醫藥費，遂於八十九年七月十三日，要女兒詹邱巧將
    其上開土地持以辦理貸款以為醫藥費用之支出，經申請土地謄本後始知上開土地
    之所有權人已移轉於庚○○，始知上情。
二、案經戊○○委由辛○○律師訴由臺灣彰化地方法院檢察署檢察官偵查起訴。
    理      由
一、本件訊之被告庚○○坦承右揭時地有委請代書乙○○辦理土地贈與移轉登記，惟
    矢口否認有何竊盜、偽造文書或使公務員登載不實之犯行，辯稱：土地係其母答
    應要贈與，因其母表示土地所有權狀業已遺失，才委由代書申請補發，印鑑章亦
    係其母所交付，其才申請印鑑證明書，土地所有權移轉契約書上之指印係其母自
    己按捺云云。惟查：右揭事實，業據告訴人戊○○於偵查中指訴明確，核與證人
    詹邱巧、己○○到庭證訴情節相符，雖證人乙○○於偵查及本院審理中均證述業
    已親赴告訴人住處取得告訴人之同意始辦理過戶登記云云，惟已為告訴人否認在
    卷，且告訴人若已同意贈與上開土地予被告，何須另委請村長己○○作證，於八
    十九年三月九日預立遺囑書欲將上開地號土地分予長男、次男、五女及二位孫子
    ，況被告所持有之權狀是早年之權狀，該權狀在八十一年農地重劃後即已作廢，
    另由彰化縣北斗地政事務所發新土地所有權狀給告訴人，告訴人是在八十一年五
    月二十八日向該所領取，該土地所有權狀仍在告訴人之持有中，亦據告訴人於偵
    查中提出土地所有權狀、彰化縣北斗地政事務所土地所有權狀用紙管理簿及重新
    分配土地對照表清冊為證，此外，復有彰化縣北斗地政事務所函送之彰化縣田尾
    鄉○○段一０三九地號人工、電子登記簿謄本及該地號八十七年十二月十一日收
    件之北登字第一一六一二號及八十八年二月六日收件北登字第一一三八號登記申
    請書全案影本各一份、彰化縣田尾鄉戶政事務所函送之印鑑證明申請書、委託書
    影本、預立遺囑書（見偵字第六二０八號第四二頁背面）各一份附卷可稽。至於
    證人甲○○、丁○○、丙○○於本院所為之證詞均不足為被告有利之認定，是被
    告所辯無非事後卸責之詞，委無足採，其犯行洵堪認定。
二、核被告庚○○所為，係犯刑法第三百二十條第一項竊盜罪及刑法第二百十六條、
    第二百十條之行使偽造私文書罪、第二百十四條之使公務員登載不實罪。其偽造
    署押為偽造私文書之階段行為，而偽造私文書之低度行為則為行使之高度行為所
    吸收，均不另論罪。其與陳玫秀間於八十七年十月二十一日偽造戊○○之委任書
    之犯行，有犯意之聯絡及行為之分擔，為共同正犯。其使不知情之代書乙○○為
    行使偽造私文書及使公務員登載不實之行為，為間接正犯。又被告所犯上開三罪
    間，復有方法結果之牽連關係，應依牽連犯之規定，從一重之行使偽造私文書罪
    處斷。另被告多次行使偽造私文書之犯行，時間緊接，顯係基於概括之犯意，觸
    犯構成要件相同之罪名，應依連續犯論以一罪，並加重其刑。公訴人起訴事實雖
    未敘及被告偽造八十七年十月二十一日及八十七年十二月八日之委任書、八十七
    年十二月十日之切結書之事實，然此部分之事實與公訴人起訴之犯罪事實具有連
    續犯之裁判上一罪之關係，為起訴效力所及，本院自應併予審究。爰審酌被告犯
    罪之動機、方法、手段、所生危害暨犯後態度等一切情狀，量處如主文所示之刑
    ，以示懲儆。又被告前未曾受有期徒刑以上刑之宣告，有台灣彰化地方法院檢察
    署刑案資料查註紀錄表及台灣高等法院被告全國前案紀錄表在卷可稽，且其工作
    事業、家庭婚姻均待其本人維繫經營，其因一時貪念，未能珍惜與告訴人及其他
    兄妹間之親情，徒憑意氣之爭，始無法相容，經此次偵審及刑之宣告後，當能知
    所警惕，本院認所宣告之刑以暫不執行為適當，併諭知緩刑四年，以期其自新、
    自勵，兼啟其與兄妹間日後和睦相處之門。至於八十七年十月二十一日及八十七
    年十二月八日之委任書、八十七年十二月十日之切結書上「戊○○」之署押各一
    枚，均依刑法第二百十九條沒收。
據上論斷，應依刑事訴訟法第二百九十九條第一項前段，刑法第二十八條、第五十六
條、第二百十六條、第二百十條、第二百十四條、第三百二十條第一項、第五十五條
、第七十四條第一款、第二百十九條，罰金罰鍰提高標準條例第一條前段，判決如主
文。
本案經檢察官林映姿到庭執行職務。
中      華      民      國    九十      年     十一     月      八      日
                                    臺灣彰化地方法院刑事第二庭
                                        法      官  李  水  源
右正本證明與原本無異。
如不服本判決，應於判決送達後十日內向本院提出上訴狀( 須附繕本 )。
告訴人或被害人對於判決如有不服具備理由請求檢察官上訴者，其上訴期間之計算係
以檢察官收受判決正本之日期為準。
                                        法院書記官  廖  建  興
中      華      民      國    九十      年     十一     月     十五     日
附錄本案論罪科刑法條之全文
刑法第二百一十六條
行使第二百十條至第二百十五條之文書者，依偽造、變造文書或登載不實事項或使登
載不實事項之規定處斷。
刑法第二百一十條
偽造、變造私文書，足以生損害於公眾或他人者，處五年以下有期徒刑。
刑法第二百一十四條
明知為不實之事項，而使公務員登載於職務上所掌之公文書，足以生損害於公眾或他
人者，處三年以下有期徒刑、拘役或五百元以下罰金。
刑法第三百二十條
 (普通竊盜罪、竊佔罪)
意圖為自己或第三人不法之所有，而竊取他人之動產者，為竊盜罪，處五
年以下有期徒刑、拘役或五百元以下罰金。
意圖為自己或第三人不法之利益，而竊佔他人之不動產者，依前項之規定
處斷。
前二項之未遂犯罰之。


司法院資訊處製作；財團法人民間司法改革基金會備份。
